【裁判字號】    91,訴,555
【裁判日期】    920625
【裁判案由】    妨害自由等
【裁判全文】
臺灣基隆地方法院刑事判決                          九十一年度訴字第五五五號
    公  訴  人  臺灣基隆地方法院檢察署檢察官
    被      告  戊○○
    選任辯護人  許世正律師
右列被告因妨害自由等案件，經檢察官提起公訴（九十一年度偵字第一五六七號），
本院判決如左：
    主  文
戊○○共同私行拘禁，處有期徒刑陸月，如易科罰金，以參佰元折算壹日。緩刑參年
。
    事  實
一、戊○○係基隆市○○路七十七號二樓「真情酒店」負責人，乙○○曾在真情酒店
    工作，因前往該酒店消費乙○○之客人傅生華、丙○○簽單記帳新台幣（下同）
    六萬四千元，戊○○屢次向乙○○催討該筆帳款均未獲償付。九十一年三月二十
    六日凌晨三時許，乙○○應綽號「大胖」之友人的邀約前往真情酒店，途經亮晶
    晶酒店，與甲○○偶遇，遂要約甲○○前往真情酒店，甲○○應允後，乙○○騎
    乘摩托車先抵達真情酒店，甲○○隨後抵達。戊○○見乙○○前來，認機不可失
    ，遂囑店內不明男子多人圍住乙○○並索討前揭欠款，乙○○拒絕代傅生華、丙○○償還酒帳後，戊○○即與斯時在場之姓名年籍不詳之成年男子約五人，共同
    基於傷害及妨害自由之犯意聯絡，先拉下酒店鐵門，使乙○○無法自由離去而遭
    剝奪行動自由，再推由該五名成年男子徒手或持木棍共同毆打乙○○，致乙○○
    受有左側額頭約３Ｘ２公分撕裂傷、腦震盪、右手前臂２Ｘ３公分瘀傷、左手上
    臂２Ｘ３公分瘀傷、右腳膝蓋２Ｘ４公分擦傷及左腳膝蓋２Ｘ２公分擦傷之傷害
    （傷害部分業據乙○○撤回告訴），並以此傷害及剝奪乙○○行動自由之強暴方
    式，令甲○○為乙○○償還前揭欠款，甲○○礙於斯時酒店內人數眾多，且乙○○傷勢嚴重，為免乙○○再受傷害，遂與酒店內另一名姓名年籍不詳之成年男子
    ，搭乘由戊○○所駕駛之汽車，先返迴住家拿妻子王愛娥之郵局提款卡（局號0
    000000；帳號0000000），再前往基隆市信義郵局自動付款機提領
    六萬五千元，將其中之六萬四千元交予戊○○，而使甲○○行無義務之事，戊○○取得款項後始讓乙○○離去。
二、案經乙○○、甲○○訴由送臺灣基隆地方法院檢察署檢察官偵查起訴。
    理  由
一、訊據被告戊○○坦承與乙○○有簽帳糾紛，是乙○○之客人簽帳的，其於九十一
    年三月二十六日凌晨確在真情酒店，但實際時間已不記憶，且當日曾駕車搭載酒
    店內另一名男子與甲○○，共同前往甲○○家中拿郵局提款卡，甲○○提領六萬
    五千元後，交予伊六萬四千元之事實，然矢口否認有何傷害、妨害自由及強制罪
    之犯行，辯稱：乙○○所受之傷害係當日酒店內隔壁包廂之客人所為，甲○○係
    代乙○○償還酒帳，伊並未限制乙○○自由，亦未強制甲○○代乙○○償還六萬
    四千元云云。然查：
（一）右揭事實業據告訴人乙○○、告訴人甲○○迭於檢察官偵訊中及本院訊問時指
      訴在卷，二人指訴內容大致相符，且乙○○所受之傷害復有行政院衛生署基隆
      醫院基醫傷字第０一０七六七號驗傷診斷書一紙可證，甲○○受強制領取六萬
      五千元，並將六萬四千元交予被告戊○○之事實，亦有甲○○妻子王愛娥之郵
      局存款（局號0000000；帳號0000000）查詢最近交易詳情表一
      紙在卷可稽。
（二）被告戊○○雖辯稱乙○○係遭酒店內另一包廂內客人打傷云云，而證人即在真
      情酒店內服務之己○○固證稱：案發當天酒店內二個包廂有客人，她在乙○○
      的包廂及另一包廂間相互轉檯，當她轉到乙○○的包廂，聊了一會，隔壁包廂
      的客人就衝進來爭吵，她就趕快跑出去，所以未聽到爭執的內容，亦未看到乙○○被何人毆打，當時未看到被告，不清楚被告在何處等語；證人張雅雲亦證
      稱：當日只有二個包廂有客人，聽到隔壁包廂的客人與乙○○包廂的客人發生
      爭執，後來隔壁包廂的客人衝進來乙○○的包廂，就與己○○離開現場，至休
      息室坐一下，之後與其他小姐商量是否要先離開，後來聽到樓上乓乓乓追的聲
      音，就趕快離開，前後大約二十幾分鐘，那時未看見被告，但被告當日有來上
      班等語（以上均見本院九十一年十二月二十日訊問筆錄），然乙○○及甲○○
      均堅稱當日僅有一個包廂有客人，在包廂內之姓名年籍不詳之男子數名與乙○○發生爭執之原因係要乙○○償還前欠酒帳，當時在現場曾看到戊○○。比對
      被告、己○○、張雅雲之說詞與乙○○、甲○○之指訴，可見當日在真情酒店
      乙○○確與他人發生爭執，戊○○當日確曾在真情酒店，至與乙○○發生爭執
      者究為何人？二者之說詞則有出入，被告方面稱係當日隔壁包廂的客人，告訴
      人方面則指稱係被告找來索討前欠酒帳之人。觀諸己○○同上期日另證稱當日
      消費的客人是過路客，大約四、五名男子，是自己看看板到酒店消費的，均為
      三十幾歲男子，操國、台語；而張雅雲卻證稱當時客人是二十幾歲的年輕人，
      都是說台語，己○○、張雅雲二人就當日另一包廂內客人的年齡及用何種語言
      交談顯然不同，己○○及張雅雲所證即難以遽信，是當日乙○○遭毆打時，另
      一包廂是否有其他的客人即非無疑。而縱然當日在真情酒店果係二個包廂均有
      客人，然依己○○、張雅雲所證，隔壁包廂的客人衝進乙○○的包廂，二人即
      離開現場，並未聽爭執的內容，且亦不知道乙○○被打，則尚難僅憑二人之證
      言逕認毆打乙○○之人即為隔壁包廂的客人。是己○○及張雅雲之證言，尚難
      採為有利被告之證據。
（三）再者，依己○○所證當日隔壁包廂客人係過路客，為何過路客會與乙○○發生
      爭執，進而毆打乙○○？而甲○○又為何前去提領六萬四千元償還乙○○前為
      丙○○、傅生華所簽之酒帳？為何乙○○遭毆打一事與甲○○提領現金償還乙○○酒帳一事，時間、地點如此密切？就此，被告雖辯稱乙○○曾告訴伊要帶
      人來償還酒帳，而證人張雅雲亦於本院九十一年十二月二十日時到庭證稱：甲○○抵達包廂內時曾向其詢問帳單等語，然為乙○○及甲○○所否認。觀諸甲○○於檢察官偵查中及本院訊問時執意向被告索討交付之六萬四千元，而非向
      乙○○索討，並為此提起民事訴訟，請求被告返還六萬四千元，可窺知甲○○
      並無代乙○○償還前欠酒帳之意。此佐以甲○○係返還家中拿妻子的提款卡提
      領現款交付被告，而非當場交付現金或自身上取出提款卡提領現款之情益明，
      蓋甲○○如果係應乙○○之要約前去真情酒店償還乙○○前欠酒帳，為何未攜
      帶現款或提款卡，而需被告及酒店內另一名男子，與甲○○共同前往拿提款卡
      領錢？況甲○○於案發當日凌晨三時四十三分，向基隆市第一分局一一０勤務
      中心報警，有基隆市第一分局一一０受理案件記錄表一紙在卷可稽，甲○○如
      有為乙○○代償酒帳之意，又何需報警？綜上，應以乙○○、甲○○二人所言
      為可採，甲○○並無代乙○○償還酒帳之意，張雅雲係被告之員工，此部分所
      證應屬迴護被告之詞，尚難採信。
（四）又甲○○於案發當日凌晨三時四十三分向基隆市警察局第一分局一一０勤務中
      心報警，由基隆市○○路派出所備勤警員許成遠前往位於基隆市○○路七十七
      號二樓之真情酒店處理，同日凌晨三時五十六分抵達後發現通往二樓之大門深
      鎖，俟許成遠返回忠二路派出所，始發現乙○○自行至忠二路派出所報案，且
      見乙○○頭部及身體多處受傷，由許成遠送乙○○前往省立基隆醫院就診，並
      於次日製作乙○○之談話筆錄，乙○○於談話筆錄中指稱，係遭被告夥同不知
      名男子手持短式球棒毆打成傷之情，業據證人即忠二路派出所員警丁○○及許
      成遠到庭證述明確（詳見本院九十二年一月二十一日訊問筆錄），並有基隆市
      警察局第一分局九十二年一月十六日基警分一刑字第０九二０００八二七０號
      函及所附談話筆錄、驗傷診斷書、第一分局一一０受理案件紀錄表、基隆市警
      察局九十二年一月三十日基警勤字第０九二００一八九三四號函各一紙附卷可
      按，可見警員抵達真情酒店時，酒店大門係拉下來的無誤，而乙○○於獲釋後
      旋即前往警局報案，由警員送往醫院急診，並且指稱係因酒帳而遭被告毆打。
      另證人黃詩嫻於本院九十一年十二月六日訊問時到庭證稱：案發當日凌晨三點
      多接到乙○○的求救電話，抵達真情酒店時看到鐵車拉下來，把鐵門拉起來後
      ，發見有二位少爺，他們不讓我上去，後來表示要找乙○○，他們才讓我上去
      ，離開後就到派出所報案，再送乙○○就醫等語；及甲○○指稱提領款項交付
      被告後，被告方交代酒店內人員讓乙○○離去等語（詳見本院九十一年十二月
      六日訊問筆錄），佐以卷附行政院衛生署基隆醫院急診病歷表所載，乙○○抵
      達該院就醫之時間為九十一年三月二十六日凌晨四時三十二分，足認真情酒店
      於案發當日鐵門確係拉下，乙○○於甲○○交付六萬四千元予被告前，行動自
      由的確受限制，嗣甲○○付款後，乙○○始由黃詩嫻帶離真情酒店，乙○○所
      受之傷害與甲○○支付被告六萬四千元間確具有關聯性。乙○○既係因前欠酒
      帳遭毆打，理應係對償還酒帳有利害關係之人為之，乙○○既不認識下手毆打
      之人，而被告又係在乙○○被毆打後，搭載甲○○前往領款償還酒帳之人，依
      常理推斷，毆打乙○○之人應係在被告授意下為之，被告與下手毆打乙○○之
      人間，應有犯意聯絡。是被告對乙○○傷害及妨害自由之犯行，洵堪認定。
（五）甲○○並非有意為乙○○償還酒帳，已如前述。且觀諸其於檢察官偵查中稱案
      發當日並未遭毆打，係因見乙○○被打的很慘，方替乙○○還錢等語（見偵卷
      第十頁正、反面），再參以乙○○稱：「當日友人及甲○○在場，為何被告僅
      向甲○○脅迫領款？）．．．包廂內的人幾乎是剛退伍，沒有錢，證人甲○○
      因為年紀較大，所以應該有錢，所以就要證人甲○○還錢」、「（問：為何只
      有你被打，其他人未被打？）因為當時其他人是客人，已經被脅持，跟我又不
      是很熟，他們不願意因為我而被打，所以沒有為我出頭」（以上均見本院九十
      一年十二月二十日訊問筆錄），足見案發當日乙○○包廂內其餘客人及甲○○
      均未遭毆打，甲○○係因被告等以毆打乙○○之強暴方式，使甲○○心生不忍
      而與被告及另一名男子共同前往領款，被告以強暴之方式，使甲○○交付六萬
      四千元，行無義務之事之犯行，亦堪認定。
（六）至甲○○與被告和解後，於九十二年二月二十五日本院訊問時改稱：未遭恐嚇
      ，亦未遭限制自由，係因看見有人爭吵，所以決定要先行解決，那些人表示將
      來誤會解釋清楚後，他們會還錢等語，核係與被告和解，事後迴護被告之詞，
      尚難採信。再前引基隆市第一分局一一０受理案件紀錄表所載案由固係妨害安
      寧，前往處理之員警許成遠回報未發現任何妨害安寧或其他事件發生，然案由
      記載為妨害安寧的情況包括那幾種？勤務中心是否確依報案的內容記載案由？
      亦或係報案之甲○○礙於情況緊急，陳述不夠明確，或不完整，致受理報案之
      人員記載案由為妨害安寧？而觀證人即忠二路派出所警員丁○○結證稱當時勤
      務中心電話通知在某個地方有人被打，遂讓備勤的許成遠前往處理等語（詳見
      本院九十二年一月二十一日訊問筆錄），所證接獲勤務中心的電話內容是有人
      遭毆打，此與乙○○遭人毆傷之事實即為相符。是受理案件紀錄表所載案由過
      於簡略，要難逕以推認案發當日乙○○未受傷害及妨害自由；甲○○未遭受強
      制之事實。再者，許成遠於接獲報案後前往真情酒店，見大門深鎖，並未進到
      酒店內，如何得知酒店內發生之事？故亦難憑許成遠未發現妨害安寧或事他事
      件一節，認乙○○、甲○○之指訴不可採。又乙○○對於下手毆打之人數，前
      後陳述雖有出入，然乙○○於案發當日遭人毆打，已如前述，其受傷害之事實
      甚明，慮及乙○○遭毆打當時情勢應相當緊急，無法確實點數下手毆打之人數
      ，乃為事理之常，再乙○○及甲○○於案發當日如何相約前往真情酒店；丙○○其人是否在現場一節，非關被告所犯之罪重要情節，縱乙○○及甲○○之說
      法不符，或前後不同，亦難據以推認乙○○、甲○○之指訴均非真實。
（七）綜上，被告之辯解均不可採，本件事證明確，被告之犯行堪以認定，應依法論
      科。
二、查被告戊○○為向乙○○索討積欠酒帳，拉下酒店大門，阻止乙○○離去，嗣自
    甲○○處取得帳款六萬四千元後，方任乙○○離去，核其所為，係犯刑法第三百
    零二條第一項之剝奪他人行動自由罪；其強令無為乙○○償還酒帳義務之甲○○
    提領款項，償還乙○○之客人之欠款，核其所為，係犯刑法第三百零四條之強制
    罪。被告與姓名年籍不詳之成年男子五名間，就剝奪他人行動自由罪部分；與姓
    名年籍不詳之成年男子一名間，就所犯強制罪，有犯意聯絡及行為分擔，均為共
    同正犯。所犯剝奪他人行動自由罪與強制罪，有方法結果之牽連關係，應依刑法
    第五十五條之規定，從一重之剝奪他人行動自由罪論處。公訴意旨另以被告戊○○在乙○○受毆打時，對眾人高喊：打死那個女人一語，致乙○○心生畏懼，因
    認被告另涉犯刑法第三百零五條之恐嚇危害安全罪。按犯罪事實應依證據認定之
    ，無證據不得推定其犯罪事實；不能證明被告犯罪，應諭知無罪之判決，刑事訴
    訟法第一百五十四條、第三百零一條第一項分別定有明文。再告訴人之指訴，係
    以使被告受刑事追訴為目的，是其陳述是否與事實相符，仍應調查其他證據以資
    審認，最高法院著有五十二年台上字第一三００號判例可資參照；又剝奪他人行
    動自由繼續中又出言恫嚇，自屬包含於妨害行動自由之同一意念之中，縱合於刑
    法第三百零五條恐嚇危害安全之情形，仍應視為剝奪他人行動自由之部分行為，
    不應再論以該恐嚇危害安全罪（最高法院八十六年度臺上字第六七三七號判決參
    照）。查公訴人認被告涉有刑法三百零五條恐嚇危害安全罪，係以告訴人即乙○○之指訴為主要之論據，然查另一告訴人甲○○於本院訊問時稱：聽到有人恐嚇
    「幹你娘，給這個女人死」的聲音，但沒有看到被告在包廂內，是否為被告的聲
    音不清楚等語（詳見本院九十一年十二月六日訊問筆錄）外，餘查無證據足認被
    告涉有公訴人所指此部分之犯行，揆諸前揭判例說明，尚難僅憑告訴人之指訴，
    逕認被告有恐嚇危害安全之行為，惟此部分公訴人認與科刑部分有牽連犯裁判上
    一罪之關係，不另為無罪之諭知。惟因被告縱確有恐嚇危害安全之行為，然依前
    引最高法院八十六年度臺上字第六七三七號判決意旨，被告係在剝奪乙○○之行
    動自由中又出言恐嚇，仍應視為剝奪他人行動自由之部分行為，不再論以恐嚇危
    害安全罪，公訴人認被告係另涉恐嚇危害安全罪，並與所犯剝奪他人行動自由罪
    ，有方法結果之牽連犯關係，尚有未洽。爰審酌被告前無不良素行，犯罪之動機
    係為索討欠款，然強行剝奪他人行動自由，危害他人自由非輕，惟念及犯後與甲○○達成和解，返還六萬四千元，乙○○亦當庭撤回傷害告訴，有和解書及撤回
    告訴聲請狀各一紙在卷可查，尚具悔意等一切情狀，量處如主文所示之刑示懲，
    並諭知易科罰金之標準。又查被告前未曾受有期徒刑以上刑之宣告，有臺灣高等
    法院被告全國前案紀錄表一紙附卷可稽，其犯罪後已深知悔悟，本院認其經此教
    訓後，當知警惕，應無再犯之虞，因認其所宣告之刑，以暫不執行為適當，併予
    宣告緩刑參年，以勵來茲，用啟自新。
三、按告訴乃論之罪，告訴人於第一審辯論終結前得撤回其告訴，又告訴經撤回者，
    應諭知不受理之判決，刑事訴訟法第二百三十八條第一項、第三百零三條第三款
  分別定有明文。查本件告訴人乙○○告訴被告戊○○傷害案件，依同法第二百八
    十七條前段之規定，須告訴乃論。乙○○於本院訊問時具狀當庭撤回告訴，依照
    首開說明，本應諭知不受理之判決，然公訴人認此部分與前開論罪科刑部分，有
２    牽連犯之裁判上一罪關係，爰不另為不受理之判決，附此敘明。
據上論斷，應依刑事訴訟法第二百九十九條第一項前段，刑法第二十八條、第三百零
二條第一項、第三百零四條、第五十五條、第四十一條第一項前段、第七十四條第一
款，罰金罰鍰提高標準條例第一條前段、第二條，判決如主文。
本案經檢察官熊南彰到庭執行職務。
中      華      民      國    九十二    年     六     月    二十五      日
                                臺灣基隆地方法院刑事第二庭
                                    審判長法  官    鄭景文
                                          法  官    蔡佳玲
                                          法  官    劉桂金
右正本證明與原本無異。
對於本件判決如有不服，應於收受送達後十日內，向本院提出上訴書狀，上訴於臺灣
高等法院，並按他造當事人之人數附具繕本。
          書記官    黃士元
中      華      民      國    九十二    年     六     月    二十七      日
附錄論罪法條
刑法第三百零二條第一項：
 (剝奪他人行動自由罪)
私行拘禁或以其他非法方法，剝奪人之行動自由者，處五年以下有期徒刑、拘役或三
百元以下罰金。
刑法第三百零四條：
以強暴、脅迫使人行無義務之事或妨害人行使權利者，處三年以下有期徒刑、拘役或
三百元以下罰金。


司法院資訊處製作；財團法人民間司法改革基金會備份。
